【裁判字號】    97,交聲,1757
【裁判日期】    970829
【裁判案由】    違反道路交通管理處罰條例聲明異議
【裁判全文】
臺灣臺北地方法院交通事件裁定        97年度交聲字第1757號
原處分機關  交通部公路總局臺北區監理所板橋監理站
受  處分人
即  異議人  甲○○
上列受處分人因違反道路交通管理處罰條例案件，對於交通部公
路總局臺北區監理所板橋監理站於97年6月27日板監裁字裁41-A0
1WK8056 號之裁決處分（原舉發案號：臺北市政府警察局掌電字
第A01WK8056 號）不服，而聲明異議，本院裁定如下：
    主  文
異議駁回。
    理  由
一、聲明異議意旨略以：異議人即受處分人甲○○於民國97年3
    月21日17時39分，因騎乘車牌號碼M28-859 號重型機車，途
    經臺北市○○○路與八德路之交岔路口處，經警攔停舉發僅
    領有普通小型車駕駛執照，而未領有普通重型機車駕駛執照
    ，竟駕駛上開重型機車之違規。然查，受處分人並未收領任
    何通知單及舉發員警之告知，上揭時地之警員雖有交付1 紙
    小單子，惟該小單子並非違規舉發通知單，嗣經受處分人自
    行至監理站詢問才知已加重處罰鍰，乃對逾期逕行加重罰鍰
    新臺幣3,000 元部份不服，爰分別向臺北市政府警察局松山
    分局及板橋監理站2次申訴，上開松山分局5月30日北市警松
    分交字第09731410900號函覆：「.... 臺端拒絕於通知單上
    簽名，員警遂依告知應到案日期及處所... 」等語；松山分
    局6月30日北市警松分交字第09731548800號函覆：「... 臺
    端拒絕於通知單上簽名，員警遂交付違規通知單予臺端收受
    ，單上即有註明到案日期及處所，且員警確有告知於期限內
    持告發單至郵局獲金融機構繳納... 」等語，上開函覆內容
    雖提及有交付通知單或告知應到案日期及處所，但執行員警
    確實均未執行及告知，爰對原處分不服，依法聲明異議，請
    求依法撤銷原處分云云。
二、原處分機關以：異議人即受處分人甲○○於97年3月21日17
    時39分，因騎乘車牌號碼M28-859 號重型機車，途經臺北市
    ○○○路與八德路路口西側人行道上由南往北，執勤員警見
    狀攔停請求出示駕照、行照，受處分人表示並未攜帶，執勤
    員警以無線電查詢受處分人資料，查詢結果受處分人僅領有
    普通小型汽車駕駛執照，而未領有普通重型機車駕駛執照，
    當場為警舉以發領有普通小型汽車駕駛執照，竟駕駛重型機
    車之違規，且當場掣發臺北市政府警察局舉發違反道路交通
    管理事件通知單交付予受處分人，惟受處分人拒簽。至於受
    處分人不服提出申訴，原處分機關函請舉發單位調查結果，
    仍認受處分人有上開違規行為，乃依道路交通管理處罰條例
    第22條第1項第4款及違反道路交通管理事件統一裁罰基準及
    處理細則所訂之違反道路交通管理事件統一裁罰基準表之規
    定，於97年06月27日以板監裁字裁41-A01WK8056號裁決書裁
    處受處分人3,000 元罰鍰等語。
三、按汽車駕駛人，領有聯結車、大客車、大貨車或小型車駕駛
    執照，駕駛重型機器腳踏車者，處新臺幣（下同）1千8百元
    以上3千6百元以下罰鍰，並禁止其駕駛，道路交通管理處罰
    條例第22條第1項第4款定有明文。又該條例所稱之汽車，包
    括機器腳踏車在內，同條例第3條第8款亦有明定。
四、經查：
(一)受處分人於前揭時地，騎乘車牌號碼M28-859 號重型機車，以
  領有小型車駕照駕駛重型機車，途經臺北市政府警察局松山分
  局交通分隊警員劉士湧當場攔停製單舉發之事實，業經證人即
  現場舉發員警劉士湧於本院97年8 月12日訊問時具結證述：「
  我在97年3月21日下午5時39分我是擔任臺北市政府警察局松山
  分局交通分隊服勤的交通警員」、「我有當場交付舉發違規通
  知單，一次兩聯，第一聯存根，第二聯交付當事人，有影印的
  是存根，當事人聯已經交付給受處分人甲○○。受處分人甲○
  ○沒有在我的存根聯簽名」、「拒簽二字是我寫的。表示當事
  人在存根欄拒絕簽名，不是拒絕收受。第一張是存根聯，會給
  當事人簽名，第二張是當事人聯，我有交給當事人」、「舉發
  違規通知單（當事人聯）當場告發交給受處分人甲○○，送達
  程序就已經完成」、「（問：電腦列印出來的舉發違規通知單
  大小？）交付給受處分人甲○○的舉發違規通知單大小約有現
  在電腦投注站之投注單一張大小差不多」、「我們當場告發的
  就只有舉發違規通知單，沒有其他東西。所以我交給當事人的
  ，就是只有舉發違規通知單而已，那是紅框黑字。」等語明確
  （見本院卷第33頁），復酌受處分人甲○○於本院97年8月12
  日訊問時供述：在庭警員劉士湧就是當場舉發的警員，他寫小
  單子給我等語綦詳（見本院卷第34頁反面），並有臺北市政府
  警察局舉發違反道路交通管理事件通知單、本院卷第2 頁至第
  25頁移送書、聲明異議狀、臺北市政府警察局松山分局函、統
  群快遞股份有限公司掛號信、交通部公路總局台北區監理所板
  橋監理站送達證書、違規通知單、交通部公路總局台北區監理
  所板橋監理站函、97年6 月30日有受僱人蔡宜佳有受送「交通
  部公路總局台北區監理所板橋監理站送達證書」、申訴書受處
  分人申訴信封等資料在卷可徵。是受處分人騎乘上開機車確有
  前揭違規之事實，應堪認定。
(二)按道路交通管理事件統一裁罰標準及處理細則第11條第1項第1
  款規定：「行為人有本條例之情形者，應填製舉發違反道路交
  通管理事件通知單，並於被通知人欄予以勾記，當場舉發者，
  應填記駕駛人或行為人姓名、性別、出生年月日、地址、身分
  證統一編號及車主姓名、地址、車牌號碼、車輛種類。被查獲
  之駕駛人或行為人為受處分人時，應於填記通知單後將通知聯
  交付該駕駛人或行為人簽名或蓋章收受之；拒絕簽章者，仍應
  將通知聯交付該駕駛人或行為人收受，並記明其事由及交付之
  時間；拒絕收受者，應告知其應到案時間及處所，並記明事由
  與告知事項，視為已收受。」，是受處分人既有違規之情形且
  為當場被查獲之駕駛人或行為人，舉發機關應於製單後當場交
  付，拒絕收受者，於告知應到案時間及處所，視為已收受。查
  證人劉士湧於民國97年8 月12日於審訊時具結證述：「（問：
  本件臺北市政府警察局舉發違反道路交通事件通知單是否是你
  當場舉發製作？）是。」、「我有當場交付舉發違規通知單，
  一次兩聯，第一聯存根，第二聯交付當事人，有影印的存根..
  .受處分人沒有在我的存根聯簽名」、「拒簽二字是我寫的。
  表示當事人在存根聯拒絕簽名，不是拒絕收受。第一張是存根
  聯，會給當事人簽名，第二張是當事人聯，我有交給當事人」
  、「（問：你當場交給受處分人甲○○一張小單子是什麼？）
  就是電腦列印的舉發違規通知單。就是這張違規單，沒有其他
  小單子。那是電腦列印出來的。」、「（問：你交給受處分人
  甲○○的小單子，就是臺北市政府警察局舉發違反道路交通事
  件通知單，如本院卷第13頁拒簽的這份通知單，形式內容都相
  同嗎？）沒錯。只是沒有『存根』這兩個字。交給當事人的小
  單子，就是與上開存根之違規通知單記載內容，兩者完全相同
  。」、「（問：電腦列印出來的舉發違規通知單大小？）交付
  給受處分人甲○○的舉發違規通知單大小約有現在電腦投注站
  之投注單一張大小差不多」、「我們當場告發的就只有舉發違
  規通知單，沒有其他東西。所以我交給當事人的，就是只有舉
  發違規通知單而已，那是紅框黑字。」（見本院卷第33至34頁
  反面），核與受處分人甲○○於本院97年8 月12日訊問時供述
  ：在庭警員劉士湧就是當場舉發的警員，他寫小單子給我等語
  情節大致符合（見本院卷第34頁反面），並有上開舉發通知單
  在卷可徵。再者，存根聯與當事人收執聯記載內容完全相同，
  有證人即舉發員警劉士湧上開具結證述在卷可稽，依據本院卷
  第13頁存根聯可看出其上有標明到案日期為97年4月5日前，亦
  有條碼可供郵局或金融機關以儀器顯示出金額，該收執聯於當
  場舉發時即視為受處分人所指之「紅單」，執勤員警所為之行
  為於法並無不合，況受處分人亦坦承有收到「類似明信片的單
  子」，顯見受處分人確有收到執勤員警交付之由電腦列印的舉
  發違規通知單，是受處分人所辯乃係推諉之詞，顯不足採信。
(三)綜上，受處分人確有上揭違規事實，已堪認定。從而，原處分
  機關依道路交通管理處罰條例第22條第1項第4款及違反道路交
  通管理事件統一裁罰基準及處理細則所訂之違反道路交通管理
  事件統一裁罰基準表之規定，裁處受處分人罰鍰3 千元，核無
  違誤，異議人之異議為無理由，應予駁回。
五、至於按汽車駕駛人，駕車行駛人行道者，處600元以上1,800
    元以下罰鍰，道路交通管理處罰條例第45條第6 款定有明文
    ；汽車駕駛人，駕駛車輛未隨身攜帶駕駛執照者，處新臺幣
    300元以上600元以下罰鍰，並責令補辦登記、補照、換照或
    禁止駕駛，道路交通管理處罰條例第25條第3 款亦有明文。
    又依同條例第3條第8款規定，同條例所謂之汽車，包括機器
    腳踏車。經查，受處分人確有於上揭時、地騎乘機車行駛人
    行道之違規，及其未攜帶駕駛執照之違規事實，業據證人即
    本案執勤員警劉士湧於本院97年8 月12日訊問時具結證述屬
    實（見本院卷第33頁），亦為受處分人於本院97年8 月12日
    訊問時坦認不諱，並有本院97年8 月12日訊問筆錄存卷可徵
    。是本件受處分人上開騎乘機車行駛人行道之違規，及其未
    攜帶駕駛執照之違規之涉有道路交通管理處罰條例第45條第
    6款、第25條第3款之規定，宜由原舉發單位詳查後依法處理
    ，或由原處分機關函請舉發單位查明後依法處理，此非本院
    審理範圍所及，附此敘明。
據上論斷，應依道路交通案件處理辦法第19條，裁定如主文。
中    華    民    國    97    年  8     月    29      日
                  交通法庭    法  官  施添寶
以上正本證明與原本無異。
如不服本裁定，應於送達後5日內，向本院提出抗告狀。
                              書記官  陳弘文
中    華    民    國    97    年  8     月    29      日


司法院資訊處製作；財團法人民間司法改革基金會備份。
